【裁判字號】    97,抗,1602
【裁判日期】    970930
【裁判案由】    發還擔保金
【裁判全文】
臺灣高等法院民事裁定                  97年度抗字第1602號
抗  告  人  仁昶興業股份有限公司
法定代理人  甲○○
送達代收人  胡盈州律師
相  對  人  仁昶工程有限公司
法定代理人  乙○○
上列當事人間發還擔保金事件，抗告人對於中華民國97年8月8日
台灣板橋地方法院97年度聲字第1630號所為裁定提起抗告，本院
裁定如下：
    主  文
原裁定廢棄。
抗告人於臺灣板橋地方法院九十四年度存字第四一六二號擔保提
存事件所提存之擔保金新臺幣壹佰壹拾肆萬伍仟元准予返還。
聲請及抗告費用由相對人負擔。
    理  由
一、抗告意旨略以：相對人早已知悉其遭假扣押之本案勝訴確定
    ，且於民國97年5月7日即獲原法院以97年度全聲字第132號
    准許撤銷假扣押裁定，相對人本可因該假扣押裁定遭撤銷而
    使得假扣押執行失所附麗請求法院將其扣押之銀行帳戶撤銷
    查封，然因相對人公司欠稅遭國稅局查封而無法撤銷執行，
    則抗告人不論撤回假扣押執行與否，均不能影響相對人欠稅
    遭國稅局查封之事實，相對人絕不可能因抗告人未撤回執行
    而影響其損失之計算，本件與最高法院87年台抗字第234號
    裁定情形不同，原裁定草率援引而駁回抗告人之聲請，與法
    不合等語。
二、按訴訟終結後，供擔保人證明已定20日以上之期間，催告受
    擔保利益人行使權利而未行使者，法院應依供擔保人之聲請
    ，以裁定命返還其提存物，民事訴訟法第104條第1項第3款
    定有明文；依同法第106條規定，上開有關供訴訟費用擔保
    之規定，於因假扣押供擔保之情形亦準用之。又在因假扣押
    供擔保之場合，債權人如未提起本案訴訟而欲聲請裁定返還
    提存物，固應先撤回假扣押執行之聲請及聲請撤銷假扣押裁
    定，始合上開條款所謂之「訴訟終結」要件；惟如債權人已
    提起本案訴訟並受敗訴確定，即使未撤銷假扣押之裁定及執
    行，仍屬上開條款之「訴訟終結」，其於催告債務人行使權
    利後，自得請求返還提存物，非謂不問有無提起本案訴訟，
    上開條款之「訴訟終結」均包括撤銷假扣押裁定及執行程序
    在內（最高法院88年台抗字第125號、92年度台抗字第19號
    裁定、93年度台抗字第281號裁定意旨參照）。
三、經查：
  (一)抗告人前依原法院94年度裁全字第6005號民事假扣押裁定
      ，提供新台幣1,145,000元為擔保金，以原法院94年度存
      字第4162號提存事件提存在案，並據以聲請原法院以94年
      度執全字第4075號假扣押執行程序對相對人之財產予以假
      扣押等情，業據原法院依職權調取前開假扣押卷宗核閱屬
      實。嗣抗告人提起本案訴訟，經最高法院於96年9月20日
      裁定駁回抗告人之上訴而告敗訴確定，有最高法院96年台
      上字第2117號裁定影本附卷可稽（見原法院卷頁7）。相
      對人復於97年5月7日以抗告人受本案敗訴判決確定為由，
      聲請撤銷本件假扣押裁定，經原法院以97年度全聲字第
      132號裁定准許（見原法院卷頁14）。則本件抗告人已就
      假扣押所保全之請求提起本案訴訟，並受敗訴判決確定，
      縱抗告人未撤銷假扣押之執行，依上開說明，應認仍屬民
      事訴訟法第104條第1項第3款所謂之訴訟終結。
  (二)嗣抗告人於本案訴訟終結後之96年10月29日以台北復興橋
      郵局第343號存證信函催告相對人行使權利，因相對人招
      領逾期而遭退回，抗告人復向原法院聲請以96年度聲字第
      3050號通知相對人於一定期間內行使權利並向法院為行使
      權利之證明（見原法院卷頁8-12）。惟相對人並未於所定
      期間內行使其權利並為證明，此有原法院民事紀錄科查詢
      表、台灣台北地方法院97年7月14日北院隆文人字第09700
      04294號函附卷可稽（見原法院卷頁18-21、26）。則依上
      開說明，抗告人聲請返還擔保金，即無不合，應予准許。
      原法院未察，僅以抗告人未撤回假扣押之執行程序，相對
      人可能發生之損害尚未確定，與「訴訟終結」之要件不符
      為由，據以駁回抗告人之聲請，尚有未洽。抗告意旨指摘
      原裁定不當，求予廢棄，非無理由。爰由本院將原裁定廢
      棄，改判如主文第二項所示。
四、據上論結，本件抗告為有理由，爰裁定如主文。
中    華    民    國    97    年    9     月    30    日
                    民事第十四庭
                        審判長法  官 張  蘭
                              法  官 黃麟倫
                              法  官 鄭純惠
正本係照原本作成。
不得抗告。
中    華    民    國    97    年    10    月    2     日
                              書記官 劉麗芬


司法院資訊處製作；財團法人民間司法改革基金會備份。
